【裁判字號】    99,上訴,2541
【裁判日期】    990730
【裁判案由】    妨害性自主
【裁判全文】
臺灣高等法院刑事判決                99年度上訴字第2541號
上  訴  人
即  被  告  甲○○
上列上訴人即被告因妨害性自主案件，不服臺灣臺北地方法院98
年度訴字第2157號，中華民國99年6 月15日第一審判決（起訴案
號：臺灣臺北地方法院檢察署98年度偵字第16179 號），提起上
訴，本院判決如下：
    主  文
上訴駁回。
    理  由
一、按不服地方法院之第一審判決而上訴者，應向管轄第二審之
    高等法院為之；上訴書狀應敘述具體理由；上訴書狀未敘述
    上訴理由者，應於上訴期間屆滿後20日內補提理由書於原審
    法院，逾期未補提者，原審法院應定期間先命補正；第二審
    法院認為上訴書狀未敘述理由或上訴有第362 條前段之情形
    者，應以判決駁回之，但其情形可以補正而未經原審法院命
    其補正者，審判長應定期間先命補正，刑事訴訟法第361 條
    、第367 條分別定有明文。所謂不服第一審判決之具體理由
    ，必係依據卷內既有訴訟資料或提出新事證，指摘或表明第
    一審判決有何採證認事、用法或量刑等足以影響判決本旨之
    不當或違法，而構成應予撤銷之具體事由，始克當之（例如
    ：依憑證據法則具體指出所採證據何以不具證據能力，或依
    憑卷證資料，明確指出所為證據證明力之判斷如何違背經驗
    、論理法則）；倘僅泛言原判決認定事實錯誤、違背法令、
    量刑失之過重或輕縱，而未依上揭意旨指出具體事由，或形
    式上雖已指出具體事由，然該事由縱使屬實，亦不足以認為
    原判決有何不當或違法者（例如：對不具有調查必要性之證
    據，法院未依聲請調查亦未說明理由，或援用證據不當，但
    除去該證據仍應為同一事實認定），皆難謂係具體理由，俾
    與第二審上訴制度旨在請求第二審法院撤銷、變更第一審不
    當或違法之判決，以實現個案救濟之立法目的相契合，並節
    制濫行上訴（最高法院97年度台上字第892 號判決參照）。
    是以上訴人之上訴書狀或補提之上訴理由書，雖有敘述上訴
    理由，惟未具體敘述第一審判決有何違法或不當之情形，即
    與未敘述具體理由無異，其所為上訴即不符合法定之要件。
二、經查：上訴人即被告甲○○經原審審理結果，認其與告訴人
    即被害人00000000（姓名、年籍均詳彌封卷）素不相識，二
    人於民國98年6 月20日晚間各自參加共同友人之婚宴，迨婚
    宴結束後之翌日凌晨0 時許，被告與被害人又分別偕友至臺
    北市○○○路○段297 號2 樓之夜店玩樂，被告即趁機與被
    害人攀談相識。嗣於同日凌晨3 時許，被告見被害人因酒醉
    而意識未清，竟出於強制性交之不法犯意，假借帶被害人至
    廁所嘔吐，趁與被害人同行之友人楊思瑤未及注意，旋將被
    害人帶往臺北市大安區○○○路○段9 號富濠飯店901 號房
    後，即圖先以陰莖進入被害人之口中，惟被害人於當時之意
    識尚斷續清楚，乃撇頭拒絕，被告無視被害人撇頭、以手推
    擋、出言反對等舉動，仍違反被害人之意願，以陰莖進入被
    害人之陰道內強行為性交行為得逞等事實，業據被告於原審
    坦承不諱，並為認罪之表示（見原審卷第18頁背面、第29頁
    背面），核與告訴人於警詢時指述、偵查中證述之情節相符
    （見偵查卷第12頁至第19頁、第54頁至第58頁），並與證人
    楊思瑤偵查中證述情節一致（見偵查卷第64頁至第67頁）。
    此外，復有監視器影像光碟1 片、監視器影像翻拍照片8 張
    、遠傳電信股份有限公司98年9 月28日函文及其檢附之雙向
    通聯紀錄等（見偵查卷第29頁至第36頁、第79頁至第83頁）
    在卷可稽，足認被告前於偵查及原審所為自白均具任意性且
    確與事實相符，應堪採信。原審法院因認本件告訴人於被告
    對其為性交行為時，雖因服用酒類致無力反抗，惟仍有斷續
    意識，並以口頭及肢體動作表達拒絕、不願性交之意，可見
    其尚未達到不知或不能抗拒之程度，被告猶違反其意願而強
    制進行性交，足見被告所為係犯刑法第221 條第1 項之強制
    性交罪，同時審酌被告對告訴人強制性交之犯行，致告訴人
    身心受創甚鉅，其犯後於警詢、偵查中雖一度矢口否認犯行
    、飾詞狡辯，惟於原審審理時已坦承犯行，頗具悔意、態度
    尚可，且無犯罪前科，素行良好，併參酌其犯罪之動機、目
    的、手段、智識程度及迄未與告訴人成立民事上和解等一切
    情狀，判處有期徒刑三年二月，其論罪科刑顯已斟酌刑法第
    57條各款所列情狀而未逾越法定刑度，量刑亦難認有何失衡
    之處，自不得遽指為違法。被告上訴理由僅陳明係因資力有
    限，和解金額過高無力負擔，致未能和解，其並無前科、且
    已有悔意，希望能給予自新之機會等語，顯未依據卷內既有
    訴訟資料或提出新事證，具體指摘或表明第一審判決有何採
    證、認事用法或量刑等足以影響判決本旨之不當或違法，而
    構成應予撤銷之具體事由。依諸上開說明，本件上訴顯無具
    體理由而不合法定程式，應予駁回，並不經言詞辯論為之。
    至被告上訴意旨所稱已有悔意、正積極尋求和解之可能、財
    力不佳難以負擔高額和解金云云，縱令屬實，惟此均與本案
    無關，本院無從對之加以審酌，附此敘明。
三、據上論斷，應依刑事訴訟法第367 條前段、第372 條，判決
    如主文。
中    華    民    國    99    年    7     月    30    日
                  刑事第四庭  審判長法  官  陳筱珮
                                    法  官  陳玉雲
                                    法  官  邱滋杉
以上正本證明與原本無異。
如不服本判決，應於收受送達後10日內向本院提出上訴書狀，其
未敘述上訴之理由者，並得於提起上訴後10日內向本院補提理由
書狀（均須按他造當事人之人數附繕本）。
                                    書記官  劉貞達
中    華    民    國    99    年    7     月    30    日

司法院資訊處製作；財團法人民間司法改革基金會備份。
